【裁判字號】    98,消債清更,1
【裁判日期】    980430
【裁判案由】    清算程序
【裁判全文】
臺灣嘉義地方法院民事裁定           98年度消債清更字第1號
聲  請  人  甲○○
上列聲請人聲請清算程序事件，本院裁定如下：
    主  文
債務人甲○○自中華民國九十八年四月三十日十二時起開始清算
程序。
命本院司法事務官進行本件清算程序。
    理  由
一、按債務人不能清償債務或有不能清償之虞者，得依本條例所
    定更生或清算程序，清理其債務，消費者債務清理條例（下
    稱消債條例）第3條定有明文。又自債務人提出協商請求之
    翌日起逾30日不開始協商，或自開始協商之翌日起逾90日協
    商不成立，債務人得逕向法院聲請更生或清算；債務人於法
    院裁定開始更生程序或許可和解或宣告破產前，得向法院聲
    請清算；法院開始清算程序之裁定，應載明其年、月、日、
    時，並即時發生效力，復為同條例第153條、第80條、第83
    條第1項所明定。
二、本件聲請人主張其有不能清償債務情事，於聲請清算前，已
    提出債權人清冊，以書面向最大債權金融機構即華南商業銀
    行股份有限公司（下稱華南銀行）請求共同協商債務清償方
    案，惟華南銀行以聲請人無法提供所要求應具備之文件，不
    符合前置協商作業程序之申請資格而退件，迄今已逾3個月
    仍無消息，依消費者債務清理條例第153條規定，應認前置
    協商不成立。又抗告人無擔保或無優先權之債務總額未逾新
    臺幣（下同）1,200萬元，復未經法院裁定開始清算或宣告
    破產，爰依法聲請清算等語。
  (一)本件聲請人主張其於聲請時尚積欠債務3,055,794元，前於
    民國97年6月請求與華南銀行等依債務協商機制協商，然經
    華南銀行以聲請人擔任訊息溝通股份有限公司（下稱訊息公
    司）董事一職，訊息公司雖已於92年11月25日廢止，惟債清
    條例協商前置程序作業，對5年內有從事營業活動或從事小
    規模營業活動，且營業額平均每月20萬元以下之自然人，應
    具體提出前揭情事之證明，惟聲請人迄未提出營業人銷售額
    與稅額申報書，不符合協商前置作業規定，故華南銀行以不
    符合前置協商申請資格退件，視為未申請前置協商等情，業
    據聲請人提出前置協商退件通知函，及華南銀行提出陳報狀
    與前置協商申請書等相關資料附卷可參，堪信屬實。
  (二)惟聲請人於抗告法院調查期日陳稱：其非訊息公司負責人，
    無法向國稅局申請營利文件，而訊息公司負責人早已不知去
    向，亦無法代為申請營利文件提供與債權人等語，本院審酌
    訊息公司早於92年11月25日廢止，迄聲請人聲請本件清算時
    ，已將近5年之久，難期聲請人與訊息公司負責人仍有聯繫
    ，是聲請人主張訊息公司負責人已不知去向，無法代為申請
    營利文件，其非公司負責人，亦無法申請等語，洵堪可採。
    華南銀行於聲請人請求協商時，要求提出營業人銷售額與稅
    額申報書，雖非無據，但聲請人已向華南銀行陳明稅捐機關
    要求營利事業登記之負責人或經其授權者，始可申請取得公
    司營利資料等情，則聲請人未能提出華南銀行要求補正之營
    利文件，尚非可歸責於聲請人。況依消債條例第151條第2項
    規定：債務人為前項請求時，視為同意或授權受請求之金融
    機構，得向稅捐或其他機關、團體查詢其財產、收入、業務
    及信用狀況。本件聲請人備妥債權人清冊等文件，以書面向
    最大債權銀行華南銀行表明請求共同債務協商之意旨，倘華
    南銀行認為文件尚有缺漏，亦得依上開規定，向國稅局查詢
    或申請所需文件，惟華南銀行捨此不為，逕將聲請人協商之
    申請退件，顯有未當。則聲請人聲請本件清算前，已依消債
    條例第151條第1項規定向最大債權金融機構請求前置協商乙
    節，堪可認定。本件聲請人既已提出協商之請求，惟華南銀
    行自債務人提出協商請求之翌日起逾30日不開始協商，依消
    債條例第153條規定，聲請人自得逕向本院聲請清算。
  (三)至於聲請人擔任訊息公司董事一職，經抗告法院依職權函查
    訊息公司登記資料及營利狀況，主管機關臺北市政府函覆略
    以：業已於92年11月25日以府建商字第09216395300號函廢
    止訊息公司之公司登記等情，此有臺北市政府98年1月12日
    府產業商字第09880329000號函文附卷可佐，觀諸該函檢附
    之公司變更登記事項卡，訊息公司因處於停業6個月以上狀
    態，乃遭主管機關為廢止登記，以此推知，訊息公司至少自
    遭廢止登記之日即92年11月25日起，往前回溯6個月期間，
    已處於停業狀態，亦即該公司至遲於92年5月25日已停止營
    運，自無營業活動可言。則聲請人向華南銀行申請共同協商
    日回溯5年，即92年6月12日至97年6月11日之期間，已處於
    停業狀態，並無營業活動，自無所謂營業額可言，準此，聲
    請人係屬於五年內從事小規模營業活動之人，而為消費債條
    例第2條第1項所稱之消費者，亦堪認定。
  (四)聲請人於聲請清算時，固任職於康和綜合證券股份有限公司
    （下稱康和公司），平均月收入為35,695元，參以聲請人於
    97年11月6日提出之存摺影本，其於第一銀行內尚有3,503元
    ，世華銀行內尚有1,407元，中國信託內尚有261元等，且有
    保單數份。惟聲請人已於97年11月30日遭康和公司資遣，所
    領取資遣費為160,788元等情，業經康和公司陳報在卷，聲
    請人復陳報目前無業，亦無固定收入，且前揭資遣費僅餘13
    5,000元等語，以目前社會經濟狀況及聲請人生活費用支出
    觀之，聲請人之陳報，應為可採；聲請人復無財產，而所負
    欠之債務總額又高達3,055,794元（見債權人清冊及財團法
    人金融聯合徵信中心當事人個人資料回覆書）。依聲請人目
    前遭資遣而無收入亦無財產之情況，加計其主張之膳食費4,
    200元、房租6,500元、交通費500元，稅賦701元等，聲請人
    顯無法清償上開3,055,794元之債務，符合消債條例第3條所
    定清算之要件。
  (五)從而，聲請人既有不能清償債務之情事，自應允其選擇以清
    算程序清理其債務，藉以妥適調整聲請人與債權人及其他利
    害關係人間之權利義務關係，保障債權人獲得公平受償，並
    謀求聲請人經濟生活之重建復甦機會。此外，本件又查無聲
    請人有消債條例第6條第3項、第8條或第82條第2項所定駁回
    清算聲請之事由存在，則聲請人聲請清算，與法尚無不符，
    應予准許。
三、依消費者債務清理條例第11條第1項、第16條、第83條第1項
    ，裁定如主文。
中    華    民    國    98    年    4     月    30    日
              民事第二庭    法      官  林中如
上為正本係照原本作成
本件不得抗告
本裁定已於98年4月30日12時公告。
中    華    民    國    98    年    4     月    30    日
                            書  記  官  林柑杏


司法院資訊處製作；財團法人民間司法改革基金會備份。
